【裁判字號】    99,交聲,135
【裁判日期】    990930
【裁判案由】    違反道路交通管理處罰條例聲明異議
【裁判全文】
臺灣新竹地方法院交通事件裁定         99年度交聲字第135號
原處分機關  交通部公路總局新竹區監理所
異  議  人
即受處分人  乙○○
上列異議人因違反道路交通管理處罰條例案件，對於交通部公路
總局新竹區監理所民國99年3月3日所為之竹監自字第裁50-E0000
0000號裁決處分，聲明異議，本院裁定如下：
    主  文
異議駁回。
    理  由
一、按異議人，不服第8 條主管機關所為之處罰，得於接到裁決
    書之翌日起20日內，向管轄地方法院聲明異議，又交通法庭
    認為聲明異議無理由者，應以裁定駁回之，道路交通管理處
    罰條例第87條第1 項、道路交通案件處理辦法第19條分別定
    有明文。次按停車時，應依車輛順行方向緊靠道路右側，但
    單行道應緊靠路邊停車。其右側前後輪胎外側距離緣石或路
    面緣不得逾40公分，在單行道左側停車時，比照辦理；又汽
    車駕駛人停車時，不依順行方向，或不緊靠道路右側，或併
    排停車，或單行道不緊靠路邊停車者，處新臺幣（下同）60
    0元以上1,200元以下罰鍰，道路交通安全規則第112條第2項
    、道路交通管理處罰條例第56條第1項第6款亦分別定有明文
    。
二、原處分意旨略以：異議人即受處分人乙○○於民國98年12月
    1日9時30分許駕駛車牌號碼 4068-ET號自用小客車，在新竹
    縣竹北市縣○○路與光明五街口華南銀行前違規停車，為新
    竹縣政府警察局竹北分局警員以竹縣警交字第 E00000000號
    違規單逕行舉發其「不緊靠道路右側停車」違反道路交通管
    理事件，嗣異議人向原處分機關提出陳述，由原處分機關函
    請原舉發單位調查，仍認異議人有前揭違規行為，遂依道路
    交通管理處罰條例第56條第1項第6款之規定，於99年3月3日
    以竹監自字第裁50-E00000000號裁決書，裁處異議人罰鍰90
    0元。
三、聲明異議意旨略以：異議人即受處分人乙○○主張其友人甲
    ○○就坐在副駕駛座，正在對車上小孩餵食，冷氣也開著，
    車鑰匙亦插在駕駛座上，且異議人之友人甲○○看到警察第
    一時間就跟警察說明異議人在銀行，要叫異議人出來或逕行
    幫異議人移動車子，但警察直接開單，完全不理會其友人的
    說明，而異議人由銀行出來後，直接向警察說明，警察亦不
    理會，這樣的態度令人不能接受，為此聲明異議等語。
四、經查：
(一)、異議人對其於98年12月1日9時30分許，確有將車牌號碼4068
    -ET 號自用小客車停放在新竹縣竹北市縣○○路與光明五街
    口華南銀行前而未緊靠道路右側等情並不否認，有聲明異議
    狀 1份附卷可稽，且業經異議人於本院調查時自承在卷。此
    外，復有新竹縣政府警察局竹北分局三民派出所違規採證照
    片、道路全景照片各 1張足佐，觀之照片內容，清晰可見異
    議人所駕駛之上開車輛，其右側前、後輪胎外側距離路面邊
    緣明顯超過40公分，顯未緊靠道路右側停車，而前開法規之
    所以規定停車時須緊靠路邊，並具體規定其右側前後輪胎外
    側距離路面邊緣不得逾40公分，其規範目的在於避免影響交
    通安全或妨害公眾利益（例如火災發生時確保消防車順利進
    入道路或巷弄中），則因異議人未緊靠路邊停車，即其停放
    位置已佔據道路正常行駛線道，將使依順行方向行進之其他
    車輛，因異議人停放之車輛突出，影響直線通行視線，致生
    撞擊異議人所有車輛之危險，此有舉發照片在卷可查，是系
    爭車輛之停放實已影響其他車輛之通行，而有妨害交通之虞
    。再者，現場如無法緊靠停車，異議人即應另擇他地，於不
    影響交通、不違反道路交通安全規則之處停車，實無主張「
    暫停辦事」以求免責之理，更無因停留時間之長短有所異同
    。準此，縱使異議人只是暫停至銀行辦事，仍須緊靠路邊停
    放，否則即應放棄停放該處，另覓停車地點，以免妨礙其他
    車輛通行，本件異議人既將車輛停放於該處，致明顯妨礙道
    路之通行，自不得以其暫停進入銀行辦事為由，主張其並未
    違規，其所辯委無足採，是以異議人之違規事實堪以認定。
(二)、異議人主張警員直接開單，完全不理會異議人及其友人的說
    明，這樣的態度令人不能接受等語，然本件舉發違規之執法
    顯有依憑，異議人既確有上開違規停車之行為，取締警員據
    以舉發即無違誤，異議人執為異議之理由，並無可採。況原
    處分機關之裁罰並無違法或不當之情形，作為適法性審查之
    司法機關，自不得基於異議人不能接受警員開單態度之考量
    ，而濫行撤銷原處分機關依法所為之處分。
(三)、異議人在本院調查時稱：「…我這次申訴的主要原因是我帶
    著我的朋友去，而且我的朋友也會開車，如果我的車擋在路
    口或是怎麼的，我朋友就隨時可以把車子開走，我覺得警察
    沒有跟我們說就開罰單，因為我們認為我們的車隨時都可以
    移動，警察只要輕輕跟我們說，我們馬上就可以走了，所以
    我覺得對我們普羅大眾來說，警察這樣的作法不太好」等語
    。惟查，警員依法舉發交通違規之前，並無相關法令規定警
    員有提醒違規人注意之義務，本件到場舉發警員，因見異議
    人違規停車，當場依法舉發，自無不合，異議人此部分所稱
    尚無可採。
五、綜上，原處分機關對異議人之前揭違規行為，依道路交通管
    理處罰條例第56條第1項第6款及違反道路交通管理事件統一
    裁罰基準及處理細則所訂之違反道路交通管理事件統一裁罰
    標準表之規定裁處異議人罰鍰900 元，並無不合，本件異議
    為無理由，應予駁回。
六、應依道路交通案件處理辦法第19條，裁定如主文。
中    華    民    國    99    年    9     月    30    日
                  交通法庭法  官        楊數盈
以上正本證明與原本無異。
如不服本裁定，應於送達後5 日內，向本院提出抗告狀。
中    華    民    國    99    年    9     月    30    日
                          書記官        陳麗麗

司法院資訊處製作；財團法人民間司法改革基金會備份。
